【裁判字號】    92,訴,281
【裁判日期】    920630
【裁判案由】    偽造文書等
【裁判全文】
臺灣臺中地方法院刑事判決                          九十二年度訴字第二八一號
    公  訴  人  臺灣臺中地方法院檢察署檢察官
    被      告  乙○○
右列被告因偽造文書等案件，經檢察官提起公訴（九十一年度偵緝字第一○一八號）
，本院判決如左：
    主  文
乙○○共同連續行使偽造私文書，足以生損害於他人，處有期徒刑拾月。
在臺灣協富信用卡股份有限公司之信用卡申請書、卡號：000000000000
0000號、卡號：0000000000000000號信用卡及如附表一、二所
示簽帳單上偽造之「己○○」署名共拾貳枚、「丙○○」署名共拾枚均沒收。
    事  實
一、緣戊○○（業經本院以九十一年度訴字第一四六七號判處有期徒刑十月，緩刑四
    年確定）於民國八十九年五月間，因看見中國時報廣告版有人刊登代辦信用卡之
    廣告，遂與刊登廣告之乙○○聯繫。二人均明知戊○○之父母己○○、丙○○並
    未授權或同意戊○○以其等名義申請信用卡，詎為達冒用己○○、丙○○名義申
    請信用卡持以刷卡消費詐取財物之目的，竟基於偽造文書及詐欺取財之概括犯意
    聯絡，由戊○○提供己○○、丙○○之身分證影本、己○○八十八年度於「新桐
    芳鑄造股份有限公司」（下稱新桐芳公司）工作之各類所得扣繳暨免扣繳憑單第
    三聯即收執聯（下稱扣繳憑單）影本、丙○○所有坐落臺中縣潭子鄉○○段七五
    二—二一地號土地及其上門牌號碼臺中縣潭子鄉興豐山莊東九巷七號建物之所有
    權狀影本等資料予乙○○。乙○○於取得上開資料後，先於不詳時地，將前開己○○扣繳憑單影本上原所載給付總額、給付淨額新台幣（下同）二十餘萬元、扣
    繳稅額零元，擅自更改為給付總額六十一萬六千一百二十九元、扣繳稅額一萬七
    千二百六十七元、給付淨額五十九萬八千八百六十二元，而變造私文書，足以生
    損害於己○○、新桐芳公司。繼由乙○○帶領戊○○前往臺中市○○路與興安路
    口某辦公室，介紹與乙○○有犯意聯絡、自稱「甲○○」、「王小姐」等不詳姓
    名年籍之成年人予戊○○認識，隨即由乙○○在臺灣協富信用卡股份有限公司（
    下稱協富公司）信用卡申請書上填寫己○○之個人資料，並在申請人簽名欄內偽
    簽「己○○」署名；另由「王小姐」在協富公司信用卡申請書上填寫丙○○之個
    人資料，並在申請人簽名欄內偽簽「丙○○」署名，而偽造私文書，足以生損害
    於己○○、丙○○。嗣乙○○先後於八十九年六月三十日、八十九年七月十七日
    ，分別將己○○名義之申請書連同己○○之身分證影本及前述變造之扣繳憑單影
    本、丙○○名義之申請書連同丙○○之身分證影本及上揭土地及建物所有權狀影
    本，行使交付予不知情之協富公司特約行銷商「樂鑫實業有限公司臺中分公司」
    業務專員丁○○，透過丁○○向協富公司申請己○○、丙○○名義之信用卡，使
    協富公司陷於錯誤，誤以為係己○○、丙○○本人申請信用卡，而分別核發卡號
    ：0000000000000000號、0000000000000000
    號之信用卡予己○○、丙○○，並郵寄至臺中縣潭子鄉興豐山莊東九巷七號，由
    戊○○簽收，足以生損害於己○○、丙○○、協富公司對於信用卡核發、管理之
    正確性。戊○○於取得右揭信用卡後，即在己○○之信用卡背面偽簽「己○○」
    署名；另由「王小姐」在丙○○之信用卡背面偽簽「丙○○」署名，而偽造私文
    書，並先後於附表一、二所示時地，由戊○○偕同乙○○（附表一編號二部分）
    或「王小姐」（附表其餘部分），持己○○、丙○○之信用卡刷卡購買菸酒類產
    品轉售換取現金或直接刷卡換取現金，並由戊○○在附表一所示簽帳單上偽簽「
    己○○」署名；另由「王小姐」在附表二所示簽帳單上偽簽「丙○○」署名後，
    行使交付予各該特約商店之服務人員，使各該特約商店陷於錯誤，誤認係己○○
    、丙○○本人前來刷卡消費，而交付財物予戊○○或王小姐，足以生損害於己○○、丙○○、協富公司、各該特約商店。其中附表一編號二部分，係由戊○○偕
    同乙○○前往上述「甲○○」辦公室，利用置於該址名義上為「叡瑩電腦科技股
    份有限公司」之刷卡機，以刷卡換取現金方式，詐取現金五萬元（該次刷卡金額
    為五萬五千六百元，其中五千六百元部分為刷卡換現金之利息，並未實際領得）
    ，該筆五萬元由乙○○取走做為代辦二張信用卡之佣金；其餘部分均係由戊○○
    偕同「王小姐」前往各該特約商店購買菸酒類產品轉售換取現金，整數部分由「
    王小姐」取走，零頭部分則交予戊○○做為酬庸。嗣因戊○○未依約繳納上揭信
    用卡之消費款項，經協富公司查證後始知悉上情。
二、案經臺灣臺中地方法院檢察署檢察官自動檢舉偵查起訴。
    理  由
一、訊據被告乙○○矢口否認有何與戊○○、「甲○○」、「王小姐」等人共同偽造
    文書、行使偽造文書、詐欺取財等犯行，辯稱：伊是從事土地代書之工作，有在
    報紙上刊登代辦房屋土地貸款廣告，戊○○曾於八十九年五、六月間，偕同己○○、丙○○一起到伊位於臺中市○○街五巷六號四樓住處，請伊代為申辦銀行貸
    款，伊看過所有權狀後，認為這筆土地可能沒有辦法辦理貸款，所以就沒有幫他
    們申請貸款，之後就沒有再與戊○○聯絡過，伊從來沒有幫己○○、丙○○申請
    信用卡或與戊○○一起去刷卡消費，伊與戊○○無冤無仇，不知為何戊○○會指
    認是由伊幫忙申請信用卡並與他一起去刷卡消費云云。
二、經查：
  (一)上開戊○○未經其父母己○○、丙○○之授權或同意，即擅自與被告共同向協富
    公司申請己○○、丙○○名義之信用卡一節，業據被害人己○○、丙○○於本院
    審理時指述：伊二人並未拿身分證影本、扣繳憑單影本、土地及建物所有權狀影
    本等資料給戊○○去申請信用卡，也從未同意戊○○以伊二人名義申請信用卡，
    本件信用卡申請書上之「己○○」、「丙○○」署名，亦非伊二人所簽署等語綦
    詳（見本院卷第一一○至一一二頁）。
  (二)另協富公司因誤認係己○○、丙○○本人申請信用卡，而分別核發前開二張信用
    卡，該二張信用卡各有如附表一、二所示之刷卡紀錄等情，亦據告訴代理人協富
    公司職員陳志明於警訊、偵查時指訴：經伊公司查證結果，才知道有人冒用己○○、丙○○的名義申請信用卡，己○○部分公司核發的卡號是：0000000
    000000000號，丙○○部分公司核發的卡號是：0000000000
    000000號，這二張信用卡均有刷卡消費紀錄，目前己○○的信用卡尚積欠
    九萬二千九百八十元未清償，丙○○的信用卡則積欠六萬七千八百十五元未清償
    等語明確（見一三○三五號偵卷第一一、一二、三一、三二、八○頁），並有告
    訴代理人陳志明提出之己○○、丙○○名義之信用卡申請書各一份、己○○、丙○○身分證各一紙、變造之己○○扣繳憑單一紙、勞工保險卡一紙、丙○○之土
    地、建物所有權狀各一份、己○○、丙○○之信用卡歷史帳單彙總查詢各一份及
    檢察官所調閱己○○名義之簽帳單二紙、丙○○名義之簽帳單四紙、銷貨明細單
    五紙（以上均為影本）在卷可稽（見一三○三五號偵卷第三六至六六、一○七、
    一三四頁）。
  (三)而戊○○係將己○○、丙○○之資料交予被告，由被告變造己○○之扣繳憑單，
    被告並與「甲○○」、「王小姐」基於犯意聯絡，由被告、「王小姐」分別填寫
    己○○、丙○○名義之信用卡申請書，並在其上偽簽「己○○」、「丙○○」署
    名，被告、「王小姐」事後並偕同戊○○前往各該特約商店刷卡消費或換取現金
    等事實，業經戊○○於本院調查時供述：「（一開始是與乙○○接洽還是與甲○○接洽？）乙○○，我是看報紙廣告認識他的」、「（提示卷附己○○、丙○○
    信用卡申請書，是何人填寫？）我爸爸己○○部分是乙○○填寫的，我有看到他
    填寫。我媽媽丙○○部分是王小姐寫的，王小姐是甲○○辦公室的業務員，她大
    約三十幾歲，甲○○大約四十幾歲」、「（己○○與丙○○信用卡寄到何處？）
    寄到我家，由我本人簽收」、「（己○○、丙○○信用卡背面署名是何人簽的？
    ）我爸爸己○○部分是我簽的，我媽媽丙○○部分是王小姐簽的，我有看到她簽
    名」、「（何人與你去刷卡消費？）王小姐與我去的，乙○○有跟我去過一次」
    、「（提示本院九十一年度訴字第一四六七號判決附表，何次是乙○○與你去的
    ？）附表一編號二台中市○區○○路一五二號一樓叡瑩電腦科技有限公司那次，
    其他都是王小姐跟我去的」、「（刷卡消費的簽帳單是何人簽的？）我父親部分
    都是我簽的，我母親部分都是王小姐簽的」、「（乙○○得到什麼好處？）一張
    兩萬五千元，兩張五萬元，我給他現金」、「（王小姐得到什麼好處？）她用信
    用卡買菸酒，買完後當場跟店家換成現金，現金都被她拿走了，整數部分都是她
    拿去，尾數一千多元才給我」、「（與乙○○刷卡那次東西被誰拿走？）那次實
    際上是在甲○○辦公室刷卡拿現金，只是名義上電腦公司設在育德路，但是我並
    沒有到那邊刷卡過，刷得現金五萬五千六百元，五萬元給乙○○作為辦信用卡的
    費用，五千六百元直接被信用卡公司扣掉作手續費，這次我並沒有拿到錢」、「
    （王小姐與乙○○何關係？）我不知道，是乙○○帶我過去甲○○辦公室認識王
    小姐的」、「（拿何東西給乙○○辦信用卡？）父母的身分證影本、父親的扣繳
    憑單影本、母親的土地及建物登記簿謄本影本」、「（何時得知扣繳憑單被變造
    ？）我是事發後才看到，但是當初我把扣繳憑單影本交給乙○○的時候，他就告
    訴我金額太少要改成高一點」等語在卷（見本院卷第七一至七五頁）。
  (四)雖被告以前詞置辯，惟被告始終無法提出其所謂刊登房屋土地貸款之報紙廣告供
    本院查證，且被害人己○○、丙○○於本院審理時，均否認曾於八十九年間，與
    戊○○共同前往被告位於臺中市○○街住處，委託被告代為向銀行申辦貸款之事
    實（見本院卷第一○九、一一一頁），足見被告所辯，並非屬實。另參以被告與
    戊○○間並無任何冤仇，此為被告所是認，且戊○○為警查獲後，業已坦承犯行
    ，衡情應無誣陷被告之必要。況戊○○於本院九十二年四月三十日調查時，甚企
    圖迴護被告，而稱：伊係委託「甲○○」代為申請信用卡，並非委託被告代為申
    請信用卡，因為伊只認識被告不認識「甲○○」，所以才指認是委託被告代為申
    請信用卡云云；迄本院九十二年五月十四日調查時始坦承：因為被告於九十二年
    四月中旬到伊位於潭子的住處找伊，並給伊「甲○○」的名片，告訴伊如果法院
    傳訊的時候，要說申請信用卡的人是「甲○○」，所以伊上次庭期才會說是「甲○○」，實際上幫伊父母申請信用卡的人確實是被告等語。由此益徵戊○○實無
    誣陷被告之可能，其所為之供述，自堪信為真實。
  (五)綜上所述，被告所辯無非事後卸責之詞，不足採信。本件事證明確，被告犯行堪
    以認定。至戊○○關於上開申請書、信用卡背面「己○○」、「丙○○」署名為
    何人所簽署及其係與何人共同前往特約商店刷卡消費等細節，雖有供述前後不盡
    一致之情形，然此或因其於本院供述之時間，距離本案發生時間，已相隔約三年
    ，記憶稍有模糊所致；抑或如前所述，因其有心迴護被告，供詞有所保留所致，
    尚不足執此而為有利被告之認定。又證人丁○○於本院審理時雖證稱：因時隔已
    久，加上每天申請信用卡的客戶眾多，伊已不記得本件己○○、丙○○之申請書
    是否係被告交給伊的等語；另被告提出之證人周世昌於本院審理時雖證述：伊於
    八十九年至九十一年間與被告一起在臺中市○○街租房子居住，伊知道被告是在
    做土地代書，不知道有無兼幫別人接洽信用卡業務等語，然該二人所為之證詞與
    本院前述認定被告犯行之理由均未有矛盾，而不生影響，亦無從據為被告無罪之
    認定，併予敘明。
三、核被告所為，係犯刑法第二百十六條、第二百十條之行使變造私文書罪（扣繳憑
    單部分）、第二百十六條、第二百十條之行使偽造私文書罪（申請書、信用卡及
    簽帳單部分）、第三百三十九條第一項之詐欺取財罪。被告偽造「己○○」、「
    丙○○」署名之行為為偽造私文書之部分行為，偽造、變造私文書後持以行使，
    偽造、變造之低度行為各為行使之高度行為所吸收，均不另論罪。被告利用不知
    情之丁○○向協富公司申請信用卡，為間接正犯。被告就右揭犯行，與戊○○及
    自稱「甲○○」、「王小姐」等不詳姓名年籍之成年人間，有犯意聯絡及行為分
    擔，均為共同正犯。被告先後多次行使偽造私文書、詐欺取財犯行，時間緊接，
    犯罪構成要件相同，顯係基於概括犯意為之，均應依連續犯之規定分別論以一罪
    ，並各加重其刑。被告所犯行使變造私文書、連續行使偽造私文書、連續詐欺取
    財三罪間，有手段目的之牽連關係，應依刑法第五十五條規定，從情節較重之連
    續行使偽造私文書罪處斷。爰審酌被告冒用他人名義申請信用卡後，持以刷卡消
    費詐取財物，破壞金融交易秩序，犯罪所生損害非輕，事後復未能坦承犯行，欠
    缺悔過之具體表現等一切情狀，量處如主文所示之刑。另前揭申請書、信用卡背
    面及如附表一、二所示簽帳單上偽造之「己○○」署名共十二枚、「丙○○」署
    名共十枚（簽帳單部分一式二聯，每聯上各有一枚署名），屬偽造之署名，不問
    屬於犯人與否，均應依刑法第二百十九條規定，宣告沒收。
據上論斷，應依刑事訴訟法第二百九十九條第一項前段，刑法第二十八條、第五十六
條、第二百十六條、第二百十條、第三百三十九條第一項、第五十五條、第二百十九
條，罰金罰鍰提高標準條例第一條前段，判決如主文。
本案經檢察官楊朝嘉到庭執行職務。
中      華      民      國      九十二      年      六    月    三十    日
                                臺灣臺中地方法院刑事第四庭
                                    審判長法  官  張  靜  琪
                                          法  官  楊  真  明
                                          法  官  羅  智  文
右正本證明與原本無異。
如不服本判決，應於送達後十日內向本院提出上訴狀（須附繕本），上訴於臺灣高等
法院臺中分院。
                                          書記官
中      華      民      國      九十二      年      七    月      一    日
附錄論罪科刑法條
刑法第二百十條
偽造、變造私文書，足以生損害於公眾或他人者，處五年以下有期徒刑。
刑法第二百十六條
行使第二百十條至第二百十五條之文書者，依偽造、變造文書或登載不實事項或使登
載不實事項之規定處斷。
刑法第三百三十九條第一項
意圖為自己或第三人不法之所有，以詐術使人將本人或第三人之物交付者，處五年以
下有期徒刑、拘役或科或併科一千元以下罰金。
附表一
冒用己○○名義申請信用卡刷卡消費部分
┌──┬────┬───────┬─────────────┬────┐
│編號│簽帳日期│金額（新台幣）│特      約      商      店│備  註  │
├──┼────┼───────┼─────────────┼────┤
│一  │7.5.  │一一七五０元  │大買家量販店臺中北屯店    │簽帳單一│
│    │        │              │設：臺中市北屯區北屯號三七│式二聯，│
│    │        │              │    ０號                  │每聯上各│
│    │        │              │                          │有「劉昌│
│    │        │              │                          │義」署名│
│    │        │              │                          │一枚    │
├──┼────┼───────┼─────────────┼────┤
│二  │7.5.  │五五六００元  │叡瑩電腦科技有限公司      │同右    │
│    │        │              │                          │        │
│    │        │              │                          │        │
├──┼────┼───────┼─────────────┼────┤
│三  │7.5.  │一二二二０元  │大買家量販店臺中北屯店    │同右    │
│    │        │（起訴書誤載為│                          │        │
│    │        │一二二一○元）│                          │        │
├──┼────┼───────┼─────────────┼────┤
│四  │8.  │四四七元      │中興倉儲股份有限公司臺中分│同右    │
│    │        │              │公司                      │        │
│    │        │              │設：臺中縣潭子鄉○○路○段│        │
│    │        │              │    七五之一號            │        │
├──┼────┼───────┼─────────────┼────┤
│五  │9.8.  │三四四元      │同右                      │同右    │
└──┴────┴───────┴─────────────┴────┘
附表二
冒用丙○○名義申請信用卡刷卡消費部分
┌──┬────┬───────┬─────────────┬────┐
│編號│簽帳日期│金額（新臺幣）│特      約      商      店│備  註  │
├──┼────┼───────┼─────────────┼────┤
│一  │8.10.  │五五五元      │大買家量販店臺中北屯店    │簽帳單一│
│    │        │              │設：臺中市○○區○○路三七│式二聯，│
│    │        │              │    ０號                  │每聯上各│
│    │        │              │                          │有「游淑│
│    │        │              │                          │蓮」署名│
│    │        │              │                          │一枚    │
├──┼────┼───────┼─────────────┼────┤
│二  │8.12.  │一六八二七元  │同右                      │同右    │
├──┼────┼───────┼─────────────┼────┤
│三  │8.13.  │二二二七八元  │同右                      │同右    │
├──┼────┼───────┼─────────────┼────┤
│四  │8.14.  │一九九八０元  │同右                      │同右    │
└──┴────┴───────┴─────────────┴────┘


司法院資訊處製作；財團法人民間司法改革基金會備份。
